【裁判字號】    94,交聲,291
【裁判日期】    950410
【裁判案由】    違反道路交通管理處罰條例聲明異議
【裁判全文】
臺灣新竹地方法院交通事件裁定        94年度交聲字第291 號
移
異  議  人
即受處分人  乙○○
上列異議人即受處分人因違反道路交通管理處罰條例案件，對於
交通部公路總局新竹區監理所新竹市監理站民國94年10月26日竹
監三字第裁51-E00000000號裁決處分聲明異議，本院裁定如下：
    主  文
原處分撤銷。
乙○○不罰。
    理  由
一、原代行處分機關交通部公路總局新竹區監理所新竹市監理站
    （下稱新竹市監理站）裁決理由略以：異議人即受處分人乙
    ○○所有之車牌號碼JQ8 ─838 號重型機車，於94年8 月27
    日下午4 時35分許，在新竹市○○路與介壽路口處，因「駕
    車行經有燈光號誌管制之交岔路口闖紅燈」而為警攔停，惟
    「拒絕停車接受稽查而逃逸」，為新竹市警察局第二分局關
    東橋派出所警員甲○○及巡佐雷浩雲舉發無誤，因認車輛所
    有人乙○○有違反道路交通管理處罰條例第53條第1 項、第
    60條第1 項之規定，而逕予裁決罰鍰新臺幣（下同）4,800
    元等等。
二、受處分人即異議人聲明異議意旨則以：異議人的JQ8 －838
    山葉銀色機車，在94年8 月27日16時35分時係在台中，而當
    時異議人亦係在台中科學園區上班，直到94年8 月31日離職
    ，也未在新竹市○○路與介壽路活動，罰單上所舉之違規事
    實顯不存在，實無理由開具上開罰單，爰依法聲明異議，並
    請准將原裁決處分撤銷等語。
三、(1)按法院受理有關交通事件，準用刑事訴訟法之規定；違規
    事實應依證據認定之，無證據不得認定其違規事實；又不能
    證明受處分人違規或其行為不罰者，應諭知無罪之判決，道
    路交通管理處罰條例第89條、刑事訴訟法第154 條第2 項、
    第301 條第1 項，分別定有明文。又交通法庭認為聲明異議
    有理由者，應以裁定將原處分經聲明異議部分撤銷，並自為
    裁定，道路交通案件處理辦法第20條亦定有明文。(2)再認定
    不利於被告之事實，須依積極證據，苟積極證據不足為不利
    於被告事實之認定時，即應為有利於被告之認定，更不必有
    何有利之證據；且事實之認定，應憑證據，如未能發現相當
    證據，或證據不足以證明，自不能以推測或擬制之方法，以
    為裁判基礎；而認定犯罪事實所憑證據，雖不以直接證據為
    限，間接證據亦包括在內；然而無論直接或間接證據，其為
    訴訟上之證明，須於通常一般之人均不致有所懷疑，而得確
    信其為真實之程度者，始得據為有罪之認定，若其關於被告
    是否犯罪之證明未能達此程度，而有合理性懷疑之存在，致
    使無從形成有罪之確信，根據「罪證有疑，利於被告」之證
    據法則，即不得遽為不利被告之認定，亦分別有最高法院30
    年上字第816 號、40年台上字第86號、76年台上字第4986號
    等判例可資參照。
四、移送機關認異議人乙○○有「駕車行經有燈光號誌管制之交
    岔路口闖紅燈」、「違反處罰條例之行為，拒絕停車接受稽
    查而逃逸」之行為，無非係以舉發單位即新竹市警察局舉發
    違反道路交通管理事件通知單（下稱舉發通知單）1 紙及新
    竹市警察局第二分局之函覆書函為其論據。
五、訊據異議人即受處分人乙○○堅詞否認有任何舉發單位所指
    之違規事實，辯稱：94年8 月27日16時35分許那段期間，正
    在台中科學園區上班，直到94年8 月31日離職，且人、機車
    均在台中，根本沒有騎機車經過舉發通知單所載之違規地點
    ，所以並無裁決書上之違規事實。經查：
（一）經本院審理時傳訊證人即取締異議人違規並填掣舉發通知
      單之警員甲○○具結證述，當時僅看到車牌，然後就記下
      ，只有記車牌而已，型式、顏色都沒有記等等。另一證人
      即巡佐雷浩雲具結證述，該違規騎車之人應該是男生，而
      且瘦瘦的等等，然證人甲○○亦證述當時是取締介壽路闖
      紅燈右轉的騎士，可看到騎士闖紅燈之情形，參以車牌在
      整台機車所佔之比例上甚小，證人即警員既可清楚看到比
      例甚小之車牌，然在當時天候良好且係白天光線視距亦均
      良好之情形下，卻未能看清楚佔機車比例甚大且清晰的型
      式及顏色等情狀，已有可疑；而異議人乙○○身材微胖有
      90多公斤之情，除經異議人陳述在卷外，亦有異議人提出
      之健康檢查體檢報告1 紙可證，顯非瘦細身材之人，警員
      所看到之人亦顯非異議人。
（二）再異議人於本院訊問時陳稱，其於94年8 月15日調到台中
      工作，因工作需要，將車牌號碼JQ8 －838 之機車寄送到
      台中以方便使用，後因接獲兵單（8 月22日接獲通知9月7
      日入伍服役），而於同年8 月31日離職，嗣因要當兵始將
      前開機車於同年9 月4 日寄回新竹，並於同年9 月6 日領
      回等語，與證人即異議人斯時交住中且對異議人生活情形
      了解並與異議人一同前往寄車及領車之劉雅琪於本院經隔
      離訊問時結證明確，並與異議人之陳稱均屬相符，而異議
      人在台中上班及生活之情，並有漢科系統科技股份有限公
      司開立之離職證明書1 紙，及發票2 張以為憑證，是可認
      異議人於違規期間前後在台中工作，且該機車也在台中使
      用之情，確屬真實。
（三）綜上，該機車既於94年8 月中旬至同年9 月初在台中使用
      ，加以異議人亦在台中上班，是該機車即無可能於違規地
      點出現；而警員之證述又存有上開瑕疵，是本件之違規事
      實顯有錯誤，應屬明確。本件既然欠缺積極證據足以證明
      異議人或其所有之上開機車有裁決書所指之違規事實，又
      因異議人對其所辯業已提出適當證據證明之，故異議人之
      辯詞，應可採信。
六、綜上所述，本件異議人所辯既屬可信，而證人即舉發警員之
    證述又容有可疑之處，此外，復查無其他積極證據足資證明
    異議人有違規、違法情形之行為，證諸上開法條規定及判例
    意旨，自應為有利於異議人之認定。從而，原處分機關在毫
    無任何積極證據之情況下，逕依道路交通管理處罰條例第53
    條第1 項及第60條第1 項規定，裁處罰鍰4,800 元，即有違
    誤，應認本件聲明異議人之異議為有理由，自應將原處分予
    以撤銷，另行諭知聲明異議人不罰之處分。
七、依道路交通案件處理辦法第20條前段，裁定如主文。
中    華    民    國    95    年    4     月    10    日
                  交通法庭法  官  馮俊郎
以上正本證明與原本無異。
如不服本裁定，應於裁定送達後5 日內向本院提出抗告狀。
中    華    民    國    95    年    4     月    11    日
                          書記官  鄧雪怡


司法院資訊處製作；財團法人民間司法改革基金會備份。
